【裁判字號】    99,交抗,1604
【裁判日期】    990806
【裁判案由】    違反道路交通管理處罰條例
【裁判全文】
臺灣高等法院交通事件裁定            99年度交抗字第1604號
    抗  告  人
    即受處分人  甲○○
上列抗告人違反道路交通管理處罰條例案件，不服臺灣板橋地方
法院中華民國99年7月8日99年度交聲字第838號裁定（原處分案
號：北監自裁字第裁40-A02YMR815號裁決書），提起抗告，本院
裁定如下：
    主    文
抗告駁回。
    理    由
壹、按汽車行駛損毀或變造汽車牌照、塗抹污損牌照，或以安裝
    其他器具之方式，使不能辨認其牌號者，處汽車所有人新臺
    幣（下同）2,400元以上4,800元以下罰鍰，並責令申請換領
    牌照或改正。汽車牌號有剪裁或扭曲懸掛者，以損毀牌照論
    。道路交通管理處罰條例第13條第1款、道路交通安全規則
    第11條第3項分別定有明文。
貳、原處分意旨略以：抗告人即受處分人甲○○（下稱受處分人
    ）所有車牌號碼2071-GT號自用小貨車（下稱系爭小貨車）
    ，其於民國98年11月27日下午1時27分許，途經臺北市○○
    路與逸仙路口之北向南附近，因有「損毀汽車牌照不能辨識
    號牌」之違規行為，為警當場攔停拍照採證後，逕行製單舉
    發，爰依道路交通管理處罰條例第13條第1款之規定，裁處
    受處分人罰鍰3,300元，責令申請換領牌或改正。
參、異議意旨略以：伊於當日駕駛系爭小貨車途經臺北市○○路
    與逸仙路口時，並無違規事由，伊不知道系爭小貨車之前方
    車牌何時斷落，伊亦無故意毀損該車牌，況亦無人會每日察
    看車牌有無毀損或掉落，為此依法聲明異議，請求撤銷原處
    分云云。
肆、原裁定認原處分機關依道路交通管理處罰條例第13條第1款
    之規定，裁處受處分人罰鍰3,300元，責令申請換領牌或改
    正等情，屬於法有據。受處分人就原審裁定提起抗告，本院
    自應審究原處分與原審裁定是否合法正當。茲分別論述如後
    ：
一、本件受處分人所有之上開自用小貨車，於上開時、地，因有
    「損毀汽車牌照不能辨識號牌」之違規行為，經臺北市政府
    警察局信義分局交通分隊員警賴皆燁拍照採證後當場製單舉
    發，嗣經原處分機關即交通部公路總局臺北區○○○○○道
    路交通管理處罰條例第13條第1款規定，並於99年3月26日裁
    處異議人罰鍰3,300元之事實。有上開裁決書、臺北市政府
    警察局掌電字第A02YMR815號舉發違反道路交通管理事件通
    知單、臺北市政府警察局信義分局98年12月30日北市警信分
    交字第09833177800號函各1紙、違規採證照片2張在卷可稽
    （原審卷第7、10、13、14頁）。此部份事實，足堪認定。
二、受處分人雖以前詞置辯，惟交通事故多在瞬間發生，且車輛
    係具有速度特性之交通工具，遇有肇事或交通事故發生時，
    駕駛人極易遁逃，難以追蹤，從而在視線所及之範圍內，車
    牌務必保持平整，使一般人在一般之角度均得以易於辨認，
    實有其立法上之特別理由。準此，道路交通安全規則第11條
    第3項規定：汽車牌號有剪裁或扭曲懸掛者，以損毀牌照論
    。其旨係因車牌本為車輛之辨別表徵。觀諸卷附違規採證照
    片可知，該照片內所示之自用小貨車後方號牌雖稱完整，然
    前方號牌之「Ｔ」字已斷裂，致其車牌號碼無法辨識，而僅
    能辨識前5碼為2071-G，故一般人由車輛之前方觀察，實無
    從分辨系爭小貨車之車號，此顯已違反上開道路交通安全規
    則之規定，至為灼然。
三、按違反行政法上義務之行為非出於故意或過失者，不予處罰
    ，行政罰法第7條定有明文。再者，應受行政罰之行為，僅
    須違反禁止規定或作為義務，而不以發生損害或危險為其要
    件者，推定為有過失，於行為人不能舉證證明自己無過失時
    ，即應受處罰，亦有司法院大法官會議釋字第275號解釋可
    參。職是，民眾雖無故意，然因其有過失，而違反法律上之
    義務仍應受行政罰。受處分人雖辯稱：無人會每日察看自己
    車輛車牌有無毀損或掉落云云。惟查：
（一）本件受處分人上開行為，雖非藉此故意違反本條例之規定
      ，然汽車所有人為汽車名義管領人，即應注意各項汽車設
      備功能之完善，並符合法律之規定，受處分人既係車輛所
      有人，自應妥善維護其所有車輛領用之號牌，且於行車上
      路前，應善盡檢查汽車號牌是否確實完整、有無毀損。
（二）因受處分人任置其號牌毀損致使不能辨識號碼之狀態，而
      不依道路交通安全規則第13條規定向監理機關換領牌照，
      實難謂無過失，其行為亦屬違反禁止規定之行為，自應對
      其所為負責。
四、綜上所述，受處分人所有之系爭小貨車確有號牌斷落之情形
    ，導致其車牌號碼無法辨識之違規行為，原審認原處分機關
    據以援引前揭規定，並參酌違反道路交通管理事件統一裁罰
    基準表之規定，裁處受處分人罰鍰3,300元，要屬適法。
    本件異議為無理由，予以駁回。經核尚無違誤。
伍、抗告意旨略以：本件車牌掉落，並未立即影響他人生命財產
    安全，倘發生事故亦有車輛後面車牌號碼可知悉車籍資料，
    且車牌每日風吹日曬雨淋，自有隨時斷落之可能，而受處分
    人每日開車停車次數多達70至80次，亦無可能每次均能檢查
    車牌是否完整，且舉發員警身為人民保母，卻無愛心，不給
    緩衝更換車牌時間，當場即逕行舉發，實難令人接受，為此
    提起抗告云云。職是，本院茲審究抗告有無理由如後：
一、本件觀諸卷附違規採證照片所示，受處分人所有自用小貨車
    後方號牌固稱完整，然前方號牌之「Ｔ」字已斷裂，致使其
    車牌號碼無法辨識，而僅能辨識前5碼為2071-G，致一般人
    由車輛之前方觀察，顯無從分辨該車之車號，有如前述，足
    認受處分人確有違反上開道路交通安全規定。
二、受處分人雖以前詞置辯，惟受處分人所有系爭小貨車前方號
    牌，已使一般人由車輛之前方觀察而無從分辨該車之車號，
    並不因後方車牌尚稱完整而得免責。受處分人係車輛所有人
    ，自應妥善維護其所有車輛領用之號牌，且於行車上路前，
    應善盡檢查汽車號牌是否確實完整、有無毀損等情事，亦如
    前述。是受處分人任置其號牌毀損致使不能辨識號碼之狀態
    ，而未向監理機關換領牌照，仍懸掛行駛，自有過失。至員
    警是否當場逕行照相舉發，要屬其裁量權，與受處分人是否
    有本件違規情形無關。
陸、綜上所論，受處分人上開所辯，要無足採。準此，原裁定認
    事用法，經核並無不合。抗告人抗告意旨，仍執前詞，指摘
    原裁定不當，為無理由，應予駁回。
據上論斷，應依道路交通管理處罰條例第89條、道路交通案件處
理辦法第26條及刑事訴訟法第412條，裁定如主文。
中    華    民    國    99    年    8    月    6     日
                  刑事第五庭審判長法  官  高明哲
                                  法  官  劉秉鑫
                                  法  官  林洲富
以上正本證明與原本無異。
不得再抗告。
                                  書記官  廖鴻勳
中    華    民    國    99    年    8     月    9     日

司法院資訊處製作；財團法人民間司法改革基金會備份。
